【裁判字號】    90,上易,1821
【裁判日期】    901220
【裁判案由】    違反專利法
【裁判全文】
臺灣高等法院臺南分院刑事判決            九十年度上易字第一八二一號      Ｇ
      上  訴  人  臺灣臺南地方法院檢察署檢察官
      上  訴  人
      即  被  告  乙  ○  ○
右上訴人因被告違反專利法案件，不服臺灣臺南地方法院九十年度易字第一六七四號
中華民國九十年九月十八日第一審判決（起訴案號：臺灣臺南地方法院檢察署九十年
度偵字第三○八七號），提起上訴，本院判決如左：
      主      文
上訴駁回。
      事      實
一、乙○○係設於台南縣永康市○○○路一九一號「永新傢俱」之負責人，明知甲○
    ○所創作設計之「茶几」（如附件所示），享有經濟部中央標準局於民國（下同
    ）八十四年間所核發之新式樣第四七五○六號專利權（專利期間自八十四年八月
    一日起至九十三年十一月十三日止），他人如未經專利權人甲○○之授權，不得
    製造並販賣，詎乙○○竟於八十八年八月二十三日，在上開傢俱店內，販賣未經
    專利權人甲○○同意所製造之「茶几」一只（該茶几係永新傢具店於八十八年五
    月間向威生企業有限公司進貨，銷售價格為新台幣三千六百七十五元）。
二、案經甲○○訴由台灣台南地方法院檢察署檢察官偵查起訴。
      理      由
一、上訴人即被告乙○○否認其有違反專利法之犯行，辯稱：告訴人甲○○指稱侵害
    其專利權之茶几應非自我所經營之永新傢俱店內購得，縱使該茶几確係由我所營
    傢具店所售出，然我店內產品種類眾多，無從逐一查明是否侵害專利權，且我從
    事傢具業三年期間，不曾看過台灣傢具雜誌，也不曾查證過我店內銷售物品何者
    有無侵犯他人專利，何況我有八家連鎖店，都有請經理負責每家店務，進出貨都
    是經理在經手，我沒有參與，所以我無犯罪故意云云。
二、經查：
  (1)前揭犯罪事實，已據告訴人指訴綦詳，核與證人施精通、永新傢具店之經理江銘
    洲、會計劉美芳、威生企業有限公司廠長鄭財旺等人於檢察官偵訊時之證述情節
    相符，並有告訴人提出由永新傢具店所立據之三聯式銷售發票二份、估價單一份
    及由證人江銘洲提出之威生企業有限公司送貨單影本數份在卷可證，而被告前揭
    所販賣之茶几，經告訴人送請國立中興大學鑑定後，認為該物特徵與告訴人之新
    式樣專利權之申請專利範圍相同，亦有上開鑑定機關出具之鑑定報告一份附卷可
    佐，且將被告所銷售之茶几照片與告訴人於專利公報所登載之茶几圖示予以比對
    ，除底座形狀略有差異外，其餘之形狀、特徵均相一致，則被告所銷售之茶几確
    有侵害告訴人之專利權乙節，足堪認定。
  (2)雖被告辯稱其並無侵害告訴人專利權之故意云云。惟查，經濟部智慧財產局（其
    前身為中央標準局）就審查通過之專利案件，均公告於專利公報及輸入電腦網際
    網路之中華民國專利公報資料庫內，並提供公眾自行查詢，以免侵害他人之專利
    ，致生紛爭。而被告既身為傢俱店之負責人，且其亦自承從事傢具業已長達三年
    之久等語，則依其合理商業經驗，自應先行檢視所購得之產品有無侵害他人專利
    之虞；且八十七年三月份出版之台灣家具雜誌，已刊登告訴人取得專利權之茶几
    圖樣，況鄰近於永新傢具店之傢具店內均有擺設告訴人國內代理商所經銷之茶几
    產品，而該正品之茶几不僅標示其專利權利，甚且售價較被告前揭所銷售之茶几
    價格高達一倍等情，亦據告訴人提出台灣傢具雜誌節錄影本一份、其產品之專利
    權標示吊卡、照片四張附卷可稽，則依被告之專業經驗乃至同業間之互通訊息，
    亦不難得知其所銷售之茶几已有侵害告訴人新式樣專利權之情事，參之告訴代理
    人於偵查中陳稱告訴人專利製造之「茶几」一只市價為新台幣六千元，而永新傢
    具店銷售價格為新台幣三千六百七十五元，被告之永新傢具店顯然是低價競業，
    則被告逕以前詞置辯，要屬事後卸責之詞，不足採信。
  (3)綜上所述，本件事證明確，被告犯行應可認定。
三、核被告乙○○所為，係犯專利法第一百二十九條之明知未經新式樣專利權人同意
    所製造之物品而販賣之罪。原審依專利法第一百二十九條，刑法第十一條前段、
    第四十二條第二項，罰金罰緩提高標準條例第二條，並審酌被告犯罪之動機、目
    的、其所銷售之茶几僅進貨一只，犯罪手段尚屬輕微、對告訴人所生之損害非鉅
    、及其犯罪後之態度等一切情狀，量處被告罰金新台幣一萬元，並均諭知如易服
    勞役，以銀元三百元即新台幣九百元折算一日，認事用法及量刑均無不當。檢察
    官上訴意旨以量刑過輕；被告上訴意旨仍執陳詞否認其有前揭犯行，均指摘原判
    決不當，為無理由，應予駁回。
據上論結，應依刑事訴訟法第三百六十八條，判決如主文。
本案經檢察官洪泰文到庭執行職務。
中    華    民    國      九十      年      十二      月      二十      日
                                  臺灣高等法院臺南分院刑事第一庭
                                      審判長法官  鄭    文    肅
                                            法官  陳    珍    如
                法官  黃    三    哲
右正本證明與原本無異。
不得上訴。
                                      法院書記官  陳    淑    貞
中    華    民    國      九十      年      十二      月     二十一     日
附錄本案論罪科刑適用之法條：
專利法第一百二十九條：
明知為未經新式樣專利權人同意所製造之物品而販賣，或意圖販賣而陳列，或意圖販
賣而自國外進口者，處拘役或科或併科新台幣一萬五千元以下罰金。


司法院資訊處製作；財團法人民間司法改革基金會備份。
